---
title: "Padrón de beneficiarios de Academias"
author: "Jacob Aviña"
date: "2022-09-08"
output: html_document
---

```{r setup, include=FALSE}
knitr::opts_chunk$set(echo = FALSE, warning = FALSE, message = FALSE, fig.align = "center")

#This line of code installs the pacman page if you do not have it installed - if you do, it simply loads the package
if(!require(pacman))install.packages("pacman")

pacman::p_load('dplyr', 'tidyr', 'gapminder',
               'ggplot2',  'ggalt',
               'forcats', 'R.utils', 'png', 
               'grid', 'ggpubr', 'scales',
               'bbplot')

library(tidyverse)
# para imprimir tablas con formato más bonito
library(kableExtra)
# una paleta de colores exótica
library(wesanderson)
# set de graficas
library(treemapify)
# mapas
library(maps)
# para cambiar la primera letra de una palabra a mayúsculas
library(tools)
# gráfica de waffle
library(waffle)
library(magrittr)
library(hrbrthemes)
# PieChart
library(lessR)
```
## Introducción

El SMDIF Centro cuenta con un programa de capacitación para el trabajo enfocado en la atención de población en condición de vulnerabilidad, mismo que busca formar y fortalecer las habilidades técnicas a través de una oferta de talleres de oficios con diferentes especialidades. Por lo que, para conocer a nuestra población beneficiaria analizaremos el padrón de alumnas y alumnos inscritos en estos talleres.

Algunos de los datos que se encuentran en esta base de datos son:

```{r}

# read_csv() es la versión del tidyverse de read.csv
ruta <- "academias.csv"

# Limpieza
datos <- read_csv(ruta, col_names = TRUE, show_col_types = FALSE, skip = 2) %>% 
  slice(1:96, .preserve = FALSE)

datos_plus <- datos %>%  
  janitor::clean_names()

# tabla <- planteles_centro_plus %>% 
#   group_by(Tristeza, Alcohol) %>% 
#   summarise(n = n()) %>% 
#   group_by(Tristeza, .drop = TRUE) %>% 
#   mutate(pct = n / sum(n) * 100)
# 
# tabla %>% 
#   kable("pipe", caption = "Tabla 1")

# planteles_centro_plus <- planteles_centro %>% 
#   mutate(Emociones = str_to_lower(`En el último mes, has sentido de manera continua:`)) %>% 
#   mutate(Tristeza = str_detect(Emociones, "tristeza"))

colnames(datos)

```

### Estadísticas descriptivas

Empezaremos con una representación gráfica de una muestra de los datos correspondientes a la `Edad`, en donde podemos ver que la población por rango de edad es diversa, es decir, actualmente atendemos niños desde 13 años de edad hasta adultos mayores de más de 60 años.

```{r}

datos_edad <- datos %>%
  select(`No`, `Edad`) %>% 
  drop_na() %>% 
  arrange(Edad) %>% 
  mutate(No = 1:38)
  
datos_edad %>% 
  ggplot(aes(x = `No`, y = `Edad`)) +
  geom_line(colour = "#1380A1", size = 1) +
  geom_hline(yintercept = 0, size = 1, colour="#333333") +
  bbc_style() +
  labs(title="Edades",
       subtitle = "Rango de edades de alumnos(as) de Academia") +
  scale_x_continuous(labels = c("", "", "", "", ""))
  
```

Ahora que conocemos la `Edad` de nuestros beneficiarios, analizaremos a nuestra población por `Sexo`:

```{r}

datos_sexo <- datos %>%
  janitor::clean_names() %>% 
  count(sexo_h_m)
  # mutate(No = 1:38)

PieChart(sexo_h_m, data = datos_plus,
         main = NULL,
         quiet = TRUE,
         fill = c("dodgerblue2", "hotpink2"))

# para ver los colores
# showColors(file="theblues.pdf", color="blue")
  
# datos_sexo %>% 
#   ggplot(aes(x = sexo_h_m, y = n, fill = sexo_h_m)) +
#   geom_col(alpha = 0.5) +
#   geom_text(aes(y = n, ymax = n, label = n),
#             position = position_stack(), size=3, vjust=1.3, hjust=0.5 ,col="black") +
#   theme_gray() +
#   xlab("Sexo") +
#   ylab("Alumno(a)") +
#   scale_fill_discrete(name = "Sexo")

```

Para observar la proporción de qué taller cuenta con más inscritos haremos una visualización del número de alumnos inscritos por `Especialidad`:

```{r}

datos <- datos %>% mutate(Especialidad = tolower(Especialidad)) %>% 
              mutate(Especialidad = toTitleCase(Especialidad))


datos_especialidad <- datos %>% 
  count(Especialidad) %>% 
  mutate(pct = n / sum(n) * 100)

datos_especialidad %>% 
  kable("pipe") %>% 
  kable_styling("striped", full_width = F, position = "center")

datos_especialidad %>% 
  ggplot(aes(fill = Especialidad, values = n)) +
  geom_waffle(n_rows = 8, size = 0.33, colour = "white") +
  scale_fill_manual(
    name = NULL,
    values = c("#D8BFD8", "#DA70D6", "#9400D3", "#800080", "#483D8B", "#6A5ACD", "#B0C4DE"),
    labels = c("Bordado", "Corte y confección", "Belleza", "Manualidades", "Pintura textil", "Repostería", "Sastrería")
  ) +
  coord_equal() +
  theme_ipsum_rc(grid="") +
  theme_enhance_waffle() 

  # theme(legend.position = "bottom")

# colores: https://www.cerotec.net/tabla-colores-web
# waffle: https://github.com/hrbrmstr/waffle

```

Haremos una representación visual de los datos de la columna `Trabaja actualmente (Sí/No)` para saber el porcentaje de población inscrita que se encuentra trabajando actualmente. Para ello, convertiremos la respuesta a una varibale booleana que cumpla la condición `TRUE` cuando la respuesta sea `SI`:

```{r}

datos_trabajo <- datos_plus %>%
  count(trabaja_actualmente_si_no)

# datos_trabajo %>% kable(align = "c") %>% add_header_above(c("Trabaja actualmente" = 2), align = "center") %>%
#     kable_styling("striped", full_width = F, position = "center")

datos_trabajo %>% 
  ggplot(aes(x=trabaja_actualmente_si_no, y=n)) +
  geom_col(fill = wes_palette("BottleRocket2", n = 3)[3]) +
  theme_grey() +
  ylab("Alumno(a)") +
   bbc_style() +
  labs(title="Ocupación laboral",
  subtitle = "Trabaja actualmente (Sí/No):")
 

```

Un dato que obtenemos de nuestra población es el `Estado civil`:

```{r}

datos_estado_civil <- datos_plus %>% 
  mutate(estado_civil = tolower(estado_civil)) %>% 
  mutate(estado_civil = toTitleCase(estado_civil)) %>% 
  count(estado_civil) %>% 
  mutate(pct = n / sum(n) * 100)

# sub("Union Libre", "Unión libre", datos_estado_civil$estado_civil)

colnames(datos_estado_civil)[1] <-"Estado civil"

datos_estado_civil %>% kable(align = "c") %>%
    kable_styling("striped", full_width = F, position = "center")

datos_estado_civil %>% 
  ggplot(aes(x=`Estado civil`, y=n)) +
  geom_col(fill = wes_palette("BottleRocket2", n = 3)[3]) +
  theme_grey() +
  ylab("Alumno(a)")

```

