---
title: "Padrón de beneficiarios de Academias"
author: "Jacob Aviña"
date: "`r Sys.Date()`"
output: html_document
---

```{r include = FALSE}
  # html_document: 
  #   theme: paper
  #   toc: true
  #   toc_float: true
```

```{r setup, include=FALSE}
knitr::opts_chunk$set(echo = FALSE, warning = FALSE, message = FALSE, fig.align = "center")

#This line of code installs the pacman page if you do not have it installed - if you do, it simply loads the package
if(!require(pacman))install.packages("pacman")

pacman::p_load('dplyr', 'tidyr', 'gapminder',
               'ggplot2',  'ggalt',
               'forcats', 'R.utils', 'png', 
               'grid', 'ggpubr', 'scales',
               'bbplot')

library(tidyverse)
# para imprimir tablas con formato más bonito
library(kableExtra)
# una paleta de colores exótica
library(wesanderson)
# set de graficas
library(treemapify)
# mapas
library(maps)
# para cambiar la primera letra de una palabra a mayúsculas
library(tools)
# gráfica de waffle
library(waffle)
library(magrittr)
library(hrbrthemes)
# PieChart
library(lessR)
library(googledrive)
```

## Introducción

El SMDIF Centro cuenta con un programa de capacitación para el trabajo enfocado en la atención de población en condición de vulnerabilidad, mismo que busca formar y fortalecer las habilidades técnicas a través de una oferta de talleres de oficios en diferentes especialidades. Por lo que, para conocer a nuestra población beneficiaria analizaremos el padrón de alumnas y alumnos inscritos en estos talleres.

Algunos de los datos que se encuentran en esta base de datos son:

```{r}

# primero buscamos el id del documento
datos_drive <- drive_get(path = "~/Centros Asistenciales/2. ESTABLECIMIENTOS Y PROGRAMAS/1. ACADEMIAS/PADRON_DE_BENEFICIARIOS_ACADEMIAS_2022")

# después descargamos el archivo como .csv
drive_download(as_id("1fvBqYnLA_dy-6ijKW5WxMQab4wohyXks-zUpsIMWAs4"), 
               overwrite = TRUE,
               type = "csv", 
               verbose = TRUE,
               path = )

# read_csv() es la versión del tidyverse de read.csv
ruta <- "PADRON_DE_BENEFICIARIOS_ACADEMIAS_2022.csv"


# Limpieza
datos <- read_csv(ruta, 
                  col_names = TRUE, 
                  show_col_types = FALSE, 
                  skip = 2,
                  n_max = 113)

colnames(datos)


# Limpieza

datos_plus <- datos %>%  
  janitor::clean_names()

```

```{r mapa, fig.align='right'}

# primero buscamos el id del documento
datos_drive_2 <- drive_get(path = "~/Centros Asistenciales/2. ESTABLECIMIENTOS Y PROGRAMAS/1. ACADEMIAS/DIRECCIONES LOCALES ACADEMIAS")

# después descargamos el archivo como .csv
drive_download(as_id("1fIdyQrZDjMt4U7UuxFGGbiRQO6ohqH6ghb2EbuDO5lI"), 
               overwrite = TRUE,
               type = "csv", 
               verbose = TRUE,
               path = )

ruta2 <- "DIRECCIONES LOCALES ACADEMIAS.csv"

dir <- read_csv(ruta2, 
                  col_names = TRUE, 
                  show_col_types = FALSE, 
                  n_max = 22) %>% 
  select(ID_DIF, Latitud, Longitud)

colnames(dir) <- c("id_dif", "longitud", "latitud")
x <- as.numeric(dir$longitud)
y <- as.numeric(dir$latitud)


library(leaflet)

leaflet() %>%
  addTiles() %>%
  setView(lng = -92.9266629, lat = 17.9984069, zoom = 10) %>%
  addMarkers(data = dir,
             lng = ~y,
             lat = ~x,
             label = ~dir$id_dif,
             labelOptions = labelOptions(noHide = TRUE),
             popup = ~dir$id_dif
              )
```

### Estadísticas descriptivas

Empezaremos con una representación gráfica de una muestra de los datos correspondientes a la `Edad`, con los que podemos ver que el rango de edad de nuestra población atendida es amplio, es decir, actualmente atendemos niños desde 13 años de edad hasta adultos mayores de más de 60 años.

```{r}

datos_edad <- datos %>%
  select(No, Edad) %>% 
  drop_na() %>% 
  arrange(Edad) %>% 
  mutate(No = 1:38)
  
datos_edad %>% 
  ggplot(aes(x = No, y = Edad)) +
  geom_line(colour = "#1380A1", size = 1) +
  geom_hline(yintercept = 0, size = 1, colour="#333333") +
  bbc_style() +
  labs(title="Edades",
       subtitle = "Rango de edades de alumnos(as)") +
  scale_x_continuous(labels = c("", "", "", "", "")) +
  geom_curve(aes(x = 25, y = 25, xend = 15, yend = 30), 
                             colour = "#555555", 
                             size=0.5, 
                             curvature = -0.2,
                             arrow = arrow(length = unit(0.03, "npc"))) +
  geom_label(aes(x = 26, y = 25, label = "Desde NNA\nhasta adultos\nmayores"), 
             hjust = 0, 
             vjust = 0.5, 
             lineheight = 0.8,
             colour = "#555555", 
             fill = "white", 
             label.size = NA, 
             family="Helvetica", 
             size = 6) 

# operador lógico de AND es &
datos_edad_segmentado <- datos_edad %>% 
  summarize(menos = Edad <= 20,
         mas = Edad >= 60,
         entre = !menos & !mas) %>% 
  # convertimos la variable booleana a numérica para contar
   mutate(menos = if_else(menos == TRUE,
                           1, 0),
          mas = if_else(mas == TRUE,
                        1, 0),
          entre = if_else(entre == TRUE,
                          1, 0)) %>% 
  count(menos, mas, entre) %>% 
  arrange(menos, entre, mas)
  

datos_edad_segmentado %>% 
    ggplot(aes(x = 1:3, y=n)) +
    geom_col() +
    geom_col(colour = "white", fill = "#1380A1") +
    geom_hline(yintercept = 0, size = 1, colour="#333333") +
    scale_x_continuous(labels = c("", "20 o menos", "21 a 59 años", "60 o más", "")) +
    bbc_style() +
    labs(title="",
    subtitle = "Datos segmentados por grupos de edad")
  
```

De igual manera, podemos hacer un conteo de nuestras alumnas y alumnos inscritos por `Sexo`:

```{r}

datos_sexo <- datos %>%
  janitor::clean_names() %>% 
  count(sexo)
  # mutate(No = 1:38)

PieChart(sexo, data = datos_plus,
         main = "Sexo",
         main.cex = 2.5,
         quiet = TRUE,
         fill = c("#00bfc4", "#f8766d"),
         values = "input",
         values.cex = 2,
         lty = "blank",
         labels.cex = 2)

# azul "#00bfc4"

# para ver los colores
# showColors(file="theblues.pdf", color="blue")

```

Para observar la proporción de qué taller cuenta con más inscritos haremos una visualización del número de alumnos inscritos por `Especialidad`:

```{r}

datos <- datos %>% mutate(Especialidad = tolower(Especialidad)) %>% 
              mutate(Especialidad = toTitleCase(Especialidad))


datos_especialidad <- datos %>% 
  count(Especialidad) %>% 
  mutate(pct = n / sum(n) * 100)

datos_especialidad %>% 
  kable("pipe") %>% 
  kable_styling("striped", full_width = F, position = "center")

datos_especialidad %>% 
  ggplot(aes(x=Especialidad, y=n)) +
  geom_col(colour = "white", fill = "#1380A1") +
  geom_hline(yintercept = 0, size = 1, colour="#333333") +
  geom_label(aes(label = n),
             hjust = 1, 
             vjust = 0.5, 
             colour = "white", 
             fill = NA, 
             label.size = NA, 
             family="Helvetica", 
             size = 6) +
  bbc_style() +
  coord_flip() +
  theme(panel.grid.major.x = element_line(color="#cbcbcb"), 
        panel.grid.major.y=element_blank()) +
  labs(title = "Especialidades",
       subtitle = "Distribución por tipo de taller")
  

  # theme(legend.position = "bottom")

# colores: https://www.cerotec.net/tabla-colores-web
# waffle: https://github.com/hrbrmstr/waffle

```

Haremos una representación visual de los datos de la columna `Trabaja actualmente (Sí/No)` para saber el porcentaje de población inscrita que se encuentra trabajando actualmente. Para ello, convertiremos la respuesta a una varibale booleana que cumpla la condición `TRUE` cuando la respuesta sea `SI`:

```{r}

datos_trabajo <- datos_plus %>%
  count(trabaja_actualmente)

# datos_trabajo %>% kable(align = "c") %>% add_header_above(c("Trabaja actualmente" = 2), align = "center") %>%
#     kable_styling("striped", full_width = F, position = "center")

datos_trabajo %>% 
  ggplot(aes(x=trabaja_actualmente, y=n)) +
  geom_col(colour = "white", fill = "#1380A1") +
  geom_hline(yintercept = 0, size = 1, colour="#333333") +
   bbc_style() +
  labs(title="Ocupación laboral",
  subtitle = "Trabaja actualmente (Sí/No):")
 

```

Un dato que obtenemos de nuestra población es el `Estado civil`:

```{r}

datos_estado_civil <- datos_plus %>% 
  mutate(estado_civil = tolower(estado_civil)) %>% 
  mutate(estado_civil = toTitleCase(estado_civil)) %>% 
  count(estado_civil) %>% 
  mutate(pct = n / sum(n) * 100)

# sub("Union Libre", "Unión libre", datos_estado_civil$estado_civil)

colnames(datos_estado_civil)[1] <-"Estado civil"

# datos_estado_civil %>% kable(align = "c") %>%
#     kable_styling("striped", full_width = F, position = "center")

datos_estado_civil %>% 
  ggplot(aes(x=`Estado civil`, y=n)) +
  geom_col(colour = "white", fill = "#1380A1") +
  geom_hline(yintercept = 0, size = 1, colour="#333333") +
  bbc_style() +
  coord_flip() +
  theme(panel.grid.major.x = element_line(color="#cbcbcb"), 
        panel.grid.major.y=element_blank()) +
  labs(title = "Estado civil",
       subtitle = "Situación de convivencia actual")

```
